【裁判字號】    99,交聲更,18
【裁判日期】    990831
【裁判案由】    聲明異議
【裁判全文】
臺灣臺中地方法院交通事件裁定        99年度交聲更字第18號
原處分機關  交通部公路總局臺中區監理所豐原監理站
聲明異議人
即受處分人  甲○○
上列受處分人因違反道路交通管理處罰條例案件，對於交通部公
路總局臺中區監理所豐原監理站九十九年四月九日所為之處分（
豐監稽違字第裁六三－ＨＤ0000000號裁決書）聲明異議
，經本院於九十九年六月十七日以九十九年度交聲字第二三七一
號裁定後，受處分人不服，提起抗告，經臺灣高等法院臺中分院
於九十九年七月二十一日以九十九年度交抗字第六二二號裁定撤
銷發回更審，本院裁定如下：
    主    文
異議駁回。
    理  由
一、原處分機關略以：異議人即受處分人（下稱受處分人）甲○
    ○名下所有車牌號碼七四０二─ＵＢ號自用一般小客車於民
    國九十八年十二月十四日九時三十二分許，於臺中縣豐原市
    ○○○路處，因「駕車行經有燈光號誌管制之交岔路口紅燈
    右轉行為」之違規，為臺中縣交通隊依道路交通管理處罰條
    例第五十三條第二項以中縣警相交字第ＨＤ0000000
    號舉發違反道路交通管理處罰條例通知單逕行舉發，本站遂
    裁處新臺幣（下同）九百元，並依同條例第六十三條第一項
    規定第三款記違規點數三點，罰鍰限於九十九年五月九日前
    繳納，逾期則依裁決書處罰等語。
二、按受處分人，不服道路交通管理處罰條例第八條主管機關所
    為之處罰，得於接到裁決書之翌日起二十日內，向管轄之地
    方法院聲明異議；又交通法庭認聲明異議不合法律上之程式
    或其異議權已經喪失者，應以裁定駁回之，但其不合法律上
    之程式可補正者，應先定期命為補正，逾期不補正者，即予
    駁回，道路交通管理處罰條例第八十七條第一項、道路交通
    案件處理辦法第十八條分別定有明文。又按處理違反道路交
    通管理事件，有關文書送達之程序，依行政程序法之規定，
    違反道路交通管理事件統一裁罰基準及處理細則第五條定有
    明文；且按送達，於應受送達人之住居所、事務所或營業所
    為之。但在行政機關辦公處所或他處會晤應受送達人時，得
    於會晤處所為之；送達，不能依前二條規定（行政程序法第
    七十二條之普通送達、第七十三條之補充送達及留置送達）
    為之者，得將文書寄存送達地之地方自治或警察機關，並作
    送達通知書兩份，一份黏貼於應受送達人住居所、事務所、
    營業所或其就業處所門首，另一份交由鄰居轉交或置於該送
    達處所信箱或其他適當位置，以為送達；前項情形，由郵政
    機關為送達者，得將文書寄存於送達地之郵政機關，行政程
    序法第七十二條第一項、第七十四條第一項、第二項分別定
    有明文。再按汽車所有人名稱、地址等如有變更，均應向公
    路監理機關辦理登記，如不依規定申報登記者，處汽車所有
    人九百元以上一千八百元以下罰鍰，亦為道路交通安全規則
    第二十三條第一項、道路交通管理處罰條例第十六條第一項
    第一款所明定。
三、經查：本件受處分人甲○○名下所有車牌號碼七四０二─Ｕ
    Ｂ號自用一般小客車，於九十八年十二月十四日九時三十二
    分許，在臺中縣豐原市○○○路處，因「駕車行經有燈光號
    誌管制之交岔路口紅燈右轉行為」之違規，經臺中縣交通隊
    逕行舉發等情，有臺中縣警察局中縣警交相字第ＨＤ000
    0000號舉發違反道路交通管理處罰條例通知單在卷可稽
    ；次查，受處分人自九十四年十一月二十八日遷入臺中縣豐
    原市○○○路五九六之一號四樓之一迄今等情，有受處分人
    戶籍謄本及個人基本資料查詢結果各一份在卷可參；而上開
    臺中縣警察局中縣警交相字第ＨＤ0000000號舉發違
    反道路交通管理處罰條例通知單，業於九十九年一月六日由
    郵政機關送達至受處分人上開臺中縣豐原市○○○路五九六
    之一號四樓之一戶籍地，因未獲會晤受處分人本人，而將該
    文書交與該送達處所之應接收郵件人員即豐原尊龍管理服務
    中心管理員蓋印收受之事實，有中華郵政掛號郵件收件回執
    一紙在卷可稽，上開舉發通知單既已合法送達受處分人，則
    原處分機關以受處分人違反道路交通管理處罰條例第五十三
    條第二項規定開立本件豐監稽違字第裁六三－ＨＤ0000
    000號裁決書即屬合法；又查上開裁決書，業於九十九年
    四月十四日由郵政機關送達至受處分人上開戶籍地，因未獲
    會晤受處分人本人，而將該文書交與該送達處所之應接收郵
    件人員即豐原尊龍管理服務中心管理員蓋印收受之事實，亦
    有交通部公路總局臺中區監理所豐原監理站送達證書一紙在
    卷可稽。雖受處分人於聲明異議狀另載有指定送達處所之地
    址，然受處分人倘未實際居住在戶籍地，本應依道路交通安
    全規則第二十三條第一項之規定，向公路監理機關辦理登記
    ，受處分人既未辦理此項登記，核屬受處分人自己之過失，
    不可歸責於監理機關。是交通部公路總局臺中區監理所豐原
    監理站上開裁決書，於作成後委由郵政機關於九十九年四月
    十四日送達至受處分人之前揭戶籍地，因未會晤受處分人本
    人，而將該文書付與應送達處所之接收郵件人員，則前開裁
    決書自九十九年四月十四起自已發生合法送達之效力。依上
    開規定受處分人自應於接到裁決書之翌日起二十日內向管轄
    之地方法院聲明異議，然受處分人於收受該裁決書後，遲至
    九十九年六月四日始具狀向原處分機關聲明異議，亦有受處
    分人之書狀一紙在卷可佐，本件聲明異議顯已逾法定期限。
    揆諸前揭法條之說明，本件受處分人逾期聲明異議，其聲明
    異議即屬不合法律上之程式，且無從補正，應予駁回。
四、據上論斷，依道路交通案件處理辦法第十八條，裁定如主文
    。
中    華    民    國    99    年    8     月    31    日
                  交通法庭    法  官  楊萬益
以上正本證明與原本無異。
如不服本裁定應於送達後5日內向本院提出抗告狀(應附繕本)並
敘述抗告之理由。
                              書記官  譚系媛
中    華    民    國    99    年    8     月    31    日

司法院資訊處製作；財團法人民間司法改革基金會備份。
